臺灣高等法院花蓮分院刑事判決　　　　　　　　　　　九十一年度上訴字第三九號
　　上　訴　人　臺灣臺東地方法院檢察署檢察官
　　被　　　告　乙○○
　　指定辯護人　甲○○
右上訴人因被告傷害致死案件，不服臺灣台東地方法院九十年度訴字第一○○號，中
華民國九十一年一月七日第一審判決（起訴案號：臺灣台東地方法院檢察署九十年度
偵字第二七六號）提起上訴，本院判決如左：
    主  文
原判決撤銷。
乙○○傷害人之身體因而致人於死，處有期徒刑年，並於刑之執行完畢或赦免後，
令入相當處所施以監護年。
    事  實
一、乙○○自八十六年間起即患有躁鬱症，長期接受治療，並服用藥物，為精神耗弱
    之人，九十年一月九日晚間九時許，因居住於隔鄰即臺東縣東河鄉都蘭村三十九
    鄰三六八號之黃金吉於返家時遭乙○○家所豢養之狗咬傷，黃金吉乃以石頭向狗
    丟擲，因而與乙○○發生爭吵，嗣於同年十二日晚間九時四十分許，乙○○再度
    聽見被害人黃金吉騎機車返家之聲音，頓時怒氣難抑，遂基於傷害人之身體之故
    意，手持一支不明鋁棒（未扣案）衝至被害人黃金吉住家門前空地即乙○○住家
    後面，見到坐於機車上之黃金吉，即以該支鋁棒毆打被害人黃金吉之頭部、胸部
    左側、左手臂等處，致黃金吉因頭部外傷併顱骨骨折、硬膜上血腫、嚴重腦挫傷
    ，經送醫後，於同年月十六日上午十時四十三分不治死亡。
二、案經乙○○自首後，由台東縣警察局成功分局報請台灣台東地方法院檢察署檢察
    官偵查起訴。
    理  由
一、訊據被告乙○○對於右揭傷害致死之犯行，於警訊、偵查中及審理時均承認屬實
    ，核與被害人黃金吉之弟丁○○、被告之父丙○○於警訊、偵查中以及審理時之
    證述情節、以及臺東縣警察局成功分局都蘭派出所警員龔黔人於偵查中證述其受
    理報案之情節相符，並有現場血跡照片在卷可稽。而被害人確因頭部嚴重打擊，
    致硬腦膜上、下出血並致顱內出血死亡之事實，亦經臺灣臺東地方法院檢察署檢
    察官會同檢驗員、法醫相驗、解剖並製有勘驗筆錄、解剖筆錄、相驗屍體證明書
    、驗斷書及照片附卷可憑，另有馬偕紀念醫院臺東分院之被害人黃金吉九十年一
    月十二日急診病歷影本、診斷證明書在卷可資佐證。故被告之傷害行為與被害人
    之死亡結果間，具有相當因果關係。事證已明，被告犯行足以認定。
二、核被告所為，係犯刑法第二百七十七條第二項前段之傷害致死罪。被告於犯罪發
    覺前，向有偵查權限之台東縣警察局成功分局自首犯罪之事實，並接受裁判，業
    具警員龔黔人於偵查中陳述明確，應依刑法第六十二條之規定減輕其刑。又被告
    自八十六年間起即因躁鬱症在台東馬偕醫院接受治療，有馬偕醫院九十年五月四
    日馬院字乙九○一五○八號函「病患陳冠雄（乙○○之誤）為一精神病分裂患者
    ，該君於八十七年二月住院期間之心理測驗，顯示個案有部分妄想之傾向」（原
    審卷第八頁）之覆函為證，並於被告於八十六年五月六日在台東醫院治療，之後
    ，在五月至九月間每月三日門診記錄，八十七年四月起至十一月止又連續每月有
    三日門診紀錄，八十八年二月至四月再有五次門診紀錄，同年八月至十一月再有
    四次門診紀錄，八十八年十二月間有三次門診紀錄，八十九年一月又有二次門診
    紀錄，在八十九年九月十一日再有門診紀錄，有病歷紀錄表附卷可參（偵查卷第
    五十七頁以下），再經原審法院送請行政院衛生署臺東醫院鑑定其為本件行為時
    精神狀態，鑑定結果略以：被告於九十年八月二十日至九十年九月二十日在行政
    院衛生署臺東醫院精神科住院接受精神鑑定及治療，其臨床精神狀態，意識清楚
    ，反應遲緩，表情略顯呆滯，情緒低落，略焦慮、害怕，言語表情正常，但寡言
    ，有幻聽（男女聲、責罵聲、談話聲），關係被害妄想（很多人想害死他），坐
    立不安，自言自語，罪惡感、無助、無望、無力感，失眠、社交退縮，自殺意念
    之症狀，無身體抱怨，對案情表示，自己並不清楚為什麼要打被害者。九十年八
    月二十七日對被告施測臨床心理衡鑑及人格特質評估，在魏氏成人智力測驗顯示
    ，語言智商七十四，操作智商七十，總智商七十一，為「邊緣性智能障礙」，其
    空間概念最差，邏輯思考、觀察力、抽象思考差，羅氏墨跡投射測驗結果，對刺
    激反應減少，不敢探究問題，易不安，適應不良，班達完形測驗表現，其應無腦
    傷，注意力不集中，心智減退，不成熟，自我控制力差，易有衝動性反應及行為
    ，退縮式溝通，消極式適應，內心充滿壓抑性敵意，基氏人格測驗顯示，極自卑
    ，極內向，壓抑性大，情緒不穩，極易焦慮有潛藏性攻擊。綜合判斷，被告自八
    十五年因感情壓力事件，發病漸出現，話內社交退縮，情緒低落，自傷意圖、自
殺意念、負性思考及幻聽、關係被害妄想、失眠、無助、無望、罪惡感之症狀，
    無酒、藥物濫用及影響，且明顯適應能力差，自我控制力差，衝動性行為，依精
    神科國際疾病分類應為「情感性精神病（燥鬱症、雙極性精神病）」。有該鑑定
    報告附卷可參（原審卷第二十二頁以下），堪認被告於本件行為時已陷入精神耗
    弱之狀態，應依刑法第十九條第二項之規定減輕其刑。至於台東醫院之鑑定報告
    又稱被告於行為時之精神狀態已陷入心神喪失，然查被告於行為後，接受警員訊
    問時，對於犯行當時發生之經過、所使用之凶器、敲擊之部位等等均陳述明確，
    顯然並未完全喪失對於事務之辨別能力，鑑定報告就此點而言，自不可採。被告
    之犯行有自首及精神耗弱兩種刑之減輕事由，依刑法第七十條之規定應遞減之。
    本院審酌被告本次犯行肇致被害人死亡，案發之起因僅係被告不滿被害人之機車
    聲音，被告平素即有精神方面之疾病以及其他被告之智識程度、生活狀況、犯罪
    之動機、目的、手段、犯罪時所受刺激、與被害人平日之關係、犯罪所生之危害
    、犯後態度等一切且情狀量處如主文所示之刑。又被告既係因精神耗弱之因而減
    輕其刑，且其自我控制力差，極易衝動，已如上述，因而本院認尚應依刑法第八
    十七條第二項之規定於刑之執行完畢或赦免後令入相當處所施以監護。另被告犯
    罪所用之鋁棒，既未扣案，亦無證據證明為被告所有，自無從宣告沒收。原審疏
    未詳查，遽為被告無罪之諭知，即有違誤，檢察官上訴意旨，求予撤銷改判，核
    有理由，應將原判決撤銷改判如主文所示。
三、據上論斷，應依刑事訴訟法第三百六十九條第一項、第三百六十四條、第二百九
    十九條、刑法第二百七十七條第二項、第六十二條、第十九條第二項、第八十七
    條第二項、第三項判決如主文。
本案經檢察官崔紀鎮到庭執行職務。
中      華      民      國      九十一     年      五     月    二十    日
                                  審判長法官  謝  志  揚
                                        法官  莊  謙  崇
                                        法官  賴  淳  良
右正本證明與原本無異。
如不服本判決，應於送達後十日內，向本院提出上訴狀。其未敘述理由者，並應於提
出上訴狀後十日內向本院補提理由狀(須附繕本)。
                                      書記官  邱  廣  譽
中      華      民      國      九十一 年     五     月   二十一    日
